臺灣臺北地方法院刑事判決
公　訴　人　臺灣臺北地方法院檢察署檢察官
被　　　告　庚○○
選任辯護人　劉敏卿　律師
被　　　告　辛○○
選任辯護人　謝世瑩律師
上列被告等因強盜等案件，經檢察官提起公訴（93年度偵字第
13308號、93年度偵字第13221號），本判決如下：
    主  文
庚○○共同意圖為自己不法之所有，結夥三人以上，以強暴、脅
迫至使不能抗拒，而取他人之物，處有期徒刑柒年陸月。
辛○○共同連續意圖為自己不法之所有，結夥三人以上，攜帶兇
器，以強暴、脅迫至使不能抗拒，而取他人之物，處有期徒刑捌
年，電擊棒壹枝沒收。
    事  實
一、辛○○明知陳天浩、戊○○所開設「全國信用管理有限公司
    」，係受不特定債權人之委託，以剝奪債務人行動自由，進
    而將債務人押至由馬佩琪、馬佩君所負責看管而位於臺北市
    中山區○○○路228號陳天浩、戊○○私設所謂之「刑場」
    ，再施以凌虐之手段逼討債務及取得不法財物，竟仍分別與
    陳天浩、戊○○、甲○○、丙○○、李天有、鍾明峰、陳冠
    達（現更名為「陳少弘」）、鄧昭志、劉威志、馬佩君、馬
    佩琪、張宏吉、庚○○等人共同基於意圖為自己不法所有及
    剝奪他人行動自由之概括犯意而於：
（一）、民國（下同）92年9月24日，陳天浩、劉威志等人至臺
        北市○○○路及鎮江街口，強押債務人乙○○至車牌號
        碼5B2386號自用小客車後座，以膠帶矇住乙○○雙眼，
        而剝奪乙○○之行動自由，再將乙○○載至上開「刑場
        」，以膠帶將乙○○之雙手與雙腳合併綑綁，戊○○逼
        迫乙○○躺下，用腳連續踹乙○○之腹部及胸部，劉威
        志以水強灌乙○○，辛○○則毆打乙○○腹部、並依戊○○之指示強行脫去乙○○身著之衣褲，戊○○進而以
        客觀上足以對人之身體造成傷害，得作為兇器使用之電
        擊棒1支電擊乙○○，甲○○則以臉盆裝盛冰水，強迫
        乙○○站立在冰水裡，再以電風扇吹拂乙○○等方法凌
        虐乙○○，辛○○等人於毆打乙○○之同時，並以「不
        還錢不放你走、不還錢會被打死、不還錢會就帶至山上
        活埋」等語脅迫乙○○，以上開強暴、脅迫之方法至使
        乙○○無法抵抗，而於面額均為新台幣（下同）100 萬
        元之本票10張、「債權債務協調合約書」、允諾交付53
        萬元保護費之「全國信用管理有限公司債權債務協調委
        託書」上簽名後，並交付戊○○等人持有。戊○○等人
        並趁機強取搜括乙○○所有之現金2千3百元，以乙○○
        使用之門號為0000000000號之行動電話，撥打付費之色
        情電話，使乙○○之電話費暴增至1萬8千餘元，而獲取
        該撥打電話之不法利益。之後再由戊○○佯裝為保護者
        ，載送乙○○返回內湖，乙○○其後則分次給付戊○○
        共16萬元之保護費。
（二）、92年11月5日，辛○○與戊○○、劉威志、李天有、甲○○、鄧昭志、鍾明峰、陳冠達等人，至新竹市○○路
        ○段599號，強押債務人丁○○上車，並以膠帶綑綁丁○○及矇住丁○○之臉部而剝奪丁○○之行動自由，再
        將丁○○載至上開「刑場」後，陳天浩以熱水燙傷丁○○雙腳、再將丁○○浸泡於冰水中，甲○○則毆打丁○○嘴巴、並以尿液強灌丁○○，在場之人並對丁○○拳
        打腳踢，再以前開電擊棒電擊丁○○，使丁○○受有脾
        臟破裂，經必須手術摘除脾臟，對於身體及健康有重大
        不治無法回復之重傷害，及左側大腿挫傷、後腹腔兩處
        撕裂傷、右手腕及大腿二度燙傷、內出血、休克等普通
        傷害。戊○○等人以上開強暴之方法至使丁○○不能抗
        拒，而搜括強取丁○○身上現金5千元，復以丁○○所
        使用之門號為0000000000號行動電話，撥打付費之色情
        電話，使丁○○負擔5千元之電話費，而獲取該撥打電
        話之不法利益。嗣丁○○之女接獲電話，並籌措2萬元
        放至陳天浩等人所指定之垃圾桶，陳天號等人始將丁○○載至內湖交流道附近之加油站丟下。
（三）、庚○○（有違反麻醉藥品案件前科，非累犯）亦明知陳
        天浩、戊○○所開設「全國信用管理有限公司」，係受
        不特定債權人之委託，以剝奪債務人行動自由，進而逼
        討債務甚而強取不法財物，竟仍與辛○○、戊○○、甲○○、辛○○、鄧昭志、丙○○、李天有、劉威志、張
        宏吉等人共同基於意圖為自己不法所有及剝奪他人行動
        自由之犯意聯絡，於92年11月17日下午2時許，與辛○○、與戊○○、甲○○、辛○○、鄧昭志、丙○○、李
        天有、劉威志、張宏吉等人至債務人己○○所經營位於
        宜蘭縣羅東鎮○○路100號之服飾店，由戊○○及庚○○將己○○夫婦二人強押至該店2樓，其餘辛○○等人
        則於樓下看守，而剝奪己○○夫婦二人之行動自由，戊○○並以：「如果不給錢要將老婆及小孩帶走」等語脅
        迫己○○，以上述強暴、脅迫之方法至使己○○不能抵
        抗，而強取其身上現金1萬元，戊○○進而命己○○在
        辛○○、庚○○之駕車監視陪同下，至宜蘭縣羅東鎮○○路154號玉山銀行羅東分行提款機分2次提領現金共21
        萬9千元，戊○○收受前開金錢後，僅簽立載明收受20
        萬元之收據交付予己○○，而將餘款1萬9千元強取佔為
        所有，臨走前並恫嚇己○○須於一個月內再行交付50萬
        元，否則將砸店並對其妻小不利等語後始行離去。
二、案經臺北市政府警察局報告臺灣臺北地方法院檢察署檢察官
　　偵查起訴。
　　理　由
一、訊據被告辛○○固坦承有於事實欄（一）部分毆打被害人乙○○，然矢口否認有何強盜犯行，辯稱：伊僅是參與部分行
    為，對於債權債務方面的處理均是由戊○○或陳天浩與乙○○談的，伊並不知情云云。就事實欄（二）部分，被告辛○○辯稱有至新竹帶被害人丁○○北上，然矢口否認強盜犯行
    ，辯稱至內湖時伊即下車，並未參與凌虐被害人丁○○云云
    ；於事實欄（三）部分被告辛○○辯稱有至被害人己○○上
    開住處，及帶同被害人己○○至提款機領款，然矢口否認強
    盜及妨害自由犯行，辯稱當時伊在服飾店樓下，不知樓上發
    生何事，且伊雖有陪同被害人己○○去提款，然1萬9千元是
    被害人己○○主動給的車馬費云云。另訊之被告庚○○固坦
    承與被告辛○○、戊○○、甲○○、辛○○、鄧昭志、丙○○、李天有、劉威志、張宏吉等人共同前往向被害人己○○
    要債及陪同被害人己○○提款之事實不諱，然矢口否認有何
    強盜及妨害自由犯行，辯稱：當時伊雖與戊○○在服飾店樓
    上與被害人己○○談判，但並未剝奪被害人己○○夫婦行動
    自由，亦未強取被害人己○○前開現金云云。
二、經查：就事實欄（一）部分：上開事實業據被害人乙○○證
    述綦詳，並經證人即同案共犯甲○○到庭證述屬實，復有國
    立臺灣大學醫院附設醫院診斷證明書、乙○○所簽立同意支
    付53萬元保護費之全國信用管理有限公司債權債務協調委託
    書、門號0000000000號通話明細單、債權債務協調合約書各
    一份在卷可稽。就事實欄（二）部分：亦經被害人丁○○證
    述綦詳，並經證人甲○○到庭證述屬實，另有丁○○之南門
    綜合醫院診斷證明書一份、丁○○受傷之照片四張等附卷可
    參，依該診斷證明書所載，被害人丁○○脾臟破裂已手術摘
    除，顯然已達對於身體及健康造成重大不治且難以回復之重
    傷害程度。就事實（三）部分：業經被害人己○○到庭證述
    綦詳，並經證人甲○○到庭證述屬實，亦有臺北市政府警察
    局執行通訊監察案件譯文表一份在卷足證﹔此外復有證人即
    同案共犯戊○○於本院93年度訴字第911號94年3月16日審理
    時及證人即同案共犯張宏吉於偵查中之證述在卷足參，並有
    戊○○名片影本、債權債務協調委託書影本、收據影本、匯
    款存根影本等附卷足憑。被告二人對於「全國信用管理有限
    公司」上開討債模式均知之甚詳，卻仍參與上開犯行，雖被
    告二人僅參與上述部分行為，然既與陳天浩、戊○○等人係
    基於犯意聯絡所為，自應就其餘被告所為共負其責，況且被
    告辛○○於參與如事實欄（一）之犯行後，已知悉陳天浩、
    戊○○討債集團之犯案模式，卻仍繼續參與事實欄（二）、
    （三）之犯行，豈能諉稱沒有參與凌虐被害人及強盜等行為
    ？再者被告庚○○於戊○○在前述服飾店脅迫被害人己○○
    、被害人己○○交付現金時均在場，自亦應就該部分行為負
    責。而被告等人除討債之外，另於案發當時在被害人不能抗
    拒之情形下，強取與債務無關之前開現金，又強取被害人行
    動電話撥打付費色情電話，而獲取不法之利益，自有不法所
    有之意圖甚明。綜合上述，本件事證明確，被告二人上開所
    辯，顯係臨訟卸責之詞，均不足採，犯行洵堪認定，應依法
    論科。
二、按刑法上所謂兇器，其種類並無限制，凡客觀上對於人之生
    命、身體、安全構成威脅，具有危險性之兇器均屬之，且祇
    須行竊時攜帶此種具有危險性之兇器為已足，並不以攜帶之
    初有行兇之意圖為必要（最高法院79年度台上字第5253號判
    例參照），被告辛○○等人於犯事實欄（一）、（二）部分
    行為時所持之電擊棒依社會通念，在客觀上足以對於人之身
    體造成傷害，為具有危險性之兇器無訛。是核被告辛○○對
    於事實欄（一）、（二）二次所為，分別係犯刑法第302條
    第1項之剝奪他人行動自由、第2項後段之剝奪他人行動自由
    致重傷罪、第330條第1項結夥三人以上、攜帶兇器加重強盜
    罪（包括刑法第328條第一項強取財物及第2項之強得財產上
    不法之利益）；就事實欄（三）部分所為，係犯刑法第302
    條第1項之剝奪他人行動自由罪、第330條第1項結夥三人以
    上加重強盜罪。其於事實欄（一）、（二）部分以一行為同
    時強取財物及得財產上不法之利益，觸犯二罪名，為想像競
    合犯，應從情節較重之加重強盜（取財）罪處斷。又其前後
    三次加重強盜、剝奪他人行動自由及剝奪他人行動自由致重
    傷之犯行，時間緊接、方法相同，顯係基於概括犯意而為之
    ，應論以連續剝奪他人行動自由致重傷罪、結夥三人以上，
    攜帶凶器強盜罪一罪論，並加重其刑。所犯此二罪間，有方
    法結果之牽連關係，應從一重之結夥三人以上、攜帶兇器強
    盜罪處斷。另被告庚○○所為，係犯刑法第302條第1項之剝
    奪他人行動自由罪、第330條第1項之結夥三人以上強盜罪，
    所犯上述二罪間，有方法結果之牽連關係，應從一重之結夥
    三人以上強盜罪處斷。被告辛○○於如事實欄（一）（二）
    犯行中造成被害人乙○○、丁○○普通傷害部分屬於加重強
    盜罪之強暴行為，應為加重強盜罪所吸收，不另論罪。被告
    二人於事實欄（三）部分以一行為同時剝奪被害人己○○夫
    妻二人之行動自由，觸犯二罪名，為想像競合犯，應從一重
    處斷。被告二人所為上開犯行，分別與陳天浩、戊○○等人
    （詳如事實欄所述之共犯）有犯意聯絡及行為分擔，均應論
    以共同正犯。爰審酌被告二人均年輕力壯，卻不思以正當手
    段謀取生活所需，及其等犯罪之動機、目的，且被告二人犯
    罪之手段兇狠，嚴重影響社會秩序、造成被害人身心、財產
    上極大之傷害，及被告辛○○供詞前後反覆，並無悔意，犯
    後態度不佳、惡性重大等一切情狀，分別量處如主文所示之
    刑，以資懲儆。
三、被告辛○○所為如事實欄（一）、（二）之犯行部分，戊○○等人所使用之電擊棒一支，係供共同犯罪所用之物，且為
    被告等人所有之物，雖未扣案，無證據證明已滅失，仍應宣
    告沒收。
四、至本案共犯陳天浩、戊○○、丙○○、馬佩君、陳冠達、鄧
　　昭志、鍾明峰等人共同涉犯本件犯行部分，現併由臺灣板橋
    地方法院以93年度訴字第1352號另案審理中﹔共犯甲○○、
    馬佩琪、張宏吉等共同涉犯本件犯行部分，現由本院以93年
    度訴字第911號另案審理中﹔共犯劉威志共同涉犯本件犯行
    部分，現由本院以94年度訴字第693號另案審理中﹔共犯李
    天有共同涉犯本件犯行部分，現由臺灣臺北地方法院檢察署
    以93年度偵字第14476號另案偵查中，附此敘明。
五、據上論斷，應依刑事訴訟法第299條第1項前段，刑法第28條
    、第56條、第302條第2項後段、第330條第1項、第55條、第
    38條第1項第2款，罰金罰鍰提高標準條例第1條前段，判決
    如主文。
本案經檢察官蕭惠菁到庭執行職務。
中　　華　　民　　國　　94　　年　　 7　　月　 　1　　日
                  刑事第六庭審判長法  官   余學淵
                                  法  官   趙子榮
                                  法  官   曾正龍
以上正本證明與原本無異。
如不服本判決，應於判決送達後10日內，向本院提出上訴狀。
                                  書記官   彭自青
中　　華　　民　　國　　94　　年　　 7　　月　 　4　　日
附錄本案論罪科刑法條全文：
刑法第302條
私行拘禁或以其他非法方法，剝奪人之行動自由者，處5年以下
有期徒刑、拘役或300元以下罰金。
因而致人於死者，處無期徒刑或7年以上有期徒刑；致重傷者，
處3年以上、10年以下有期徒刑。
第一項之未遂犯罰之。
刑法第330條
犯強盜罪而有第321條第1項各款情形之一者，處7年以上有期徒
刑。
前項之未遂犯罰之。
